# 经销商工程差价如何处理

提问人：caixiaofeng123 时间：2020-11-01 20:33:08
背景：
拟上市公司销售模式存在三种销售模式。
1.自营工程。与终端签订合同，因工程发生的服务费，获取服务费发票计入销售费用。
2. 经销模式。经销模式是指公司与经销商签订买断式经销合同，公司向经销商销售产品，由经销商负责后续对外销售。
3.经销商工程。在经销商的安排下，参与终端的招投标，中标单位为拟上市主体，合同是拟上市主体与终端签订。
拟上市主体与经销商私底下签订《代签合同协议》，合同约定拟上市主体因业务需要替经销商代签合同，拟上市主体不承担与终端合同的权利和义务。假设合同金额 100 ，拟上市主体与经销商约定的价格为 60 ，差价 40 作为应当支付给经销商的差价。
（ 1 ）发货前，经销商必须代垫 60 。
企业做账：
借：银行存款 60
贷：其他应付款——经销商（代垫款） 60
第一种 经销商是以提货来结算差价
（ 2 ）工程验收时，对终端确认收入（不考虑增值税的情况）
借：应收账款——终端 100
贷：营业收入 60
贷：合同负债——经销商 40
借：主营业务成本 50
贷：存货 50
对终端开票 100 后，同时对经销商开票-40销售折扣
（ 3 ）经销商的差价以货物的方式支付（不考虑增值税的情况）
借：合同负债——经销商 40
贷：营业收入 40
借：主营业务成本 30
贷：存货 30
第二种 经销商是以折扣来结算差价
（ 2 ）工程验收时，对终端确认收入（不考虑增值税的情况）
借：应收账款——终端 100
贷：营业收入 100
借：主营业务成本 50
贷：存货 50
对终端开票 100
（ 3 ）经销商的差价以折扣的方式支付（不考虑增值税的情况）
假设拟上市主体出售一批货物给经销商价格 200
借：应收账款——终端 160
贷：营业收入 200
贷：营业收入 -40（销售折扣）
借：主营业务成本 150
贷：存货 150
第三种 经销商是以发票来结算差价
（ 2 ）工程验收时，对终端确认收入（不考虑增值税的情况）
借：应收账款——终端 100
贷：营业收入 100
借：主营业务成本 50
贷：存货 50
对终端开票 100
（ 3 ）经销商的差价以发票的方式支付（不考虑增值税的情况）
借：销售费用 40
贷：银行存款 40
问题：求助陈版主，报告期内拟上市主体存在三种情况，请问哪种方式处理恰当？三种方式是否可以共存？

回答人：chenyiwei
这种情况应首先判断经销商是代理人还是主要责任人。如果经销商仅仅是代理人，则视同本企业与终端客户交易，应按与终端客户签订的合同约定的总价确认收入，归属于经销商的差价作为合同取得成本处理，最终计入销售费用；如果经销商是主要责任人，则按照与经销商签订的合同约定的结算价格确认收入，两种情形下收入确认的时点（控制权转移时点）也可能不同。
这个问题不能仅仅考虑交易的法律形式。同一期间内签订多个不同条款的合同，相应就应当采用不同的会计处理模式。